【裁判字號】    98,訴,463
【裁判日期】    980422
【裁判案由】    清償借款
【裁判全文】
臺灣高雄地方法院民事判決               98年度訴字第463號
原      告  高雄縣鳳山市農會
法定代理人  丙○○
訴訟代理人  乙○○
被      告  甲○○
上列當事人間清償借款事件，本院於民國98年4月15日言詞辯論
終結，判決如下
    主  文
被告應給付原告如附表一所示本金、利息及違約金。
訴訟費用新台幣壹萬參仟柒佰柒拾壹元由被告負擔。
    事實及理由
一、按訴狀送達後，原告不得將原訴變更或追加他訴，但擴張或
    減縮應受判決事項之聲明者，不在此限，民事訴訟法第255
    條第1 項第3 款定有明文。本件原告起訴時，係請求被告給
    付如附表一所示之本金及自97年9 月21日起至清償日止，按
    年息百分之4.15計算之利息及逾期在6 個月以內，按上開利
    率10% ，逾期超過6 個部分，按上開利率20% 計算之違約金
    。嗣於97年4 月15日於本院言詞辯論時，將訴之聲明關於利
    息及違約金之部分，減縮以年息百分之4.09計息及計算違約
    金，又違約金則補充自97年10月22日起算，逾期在6 個月以
    內，按上開利率10% ，逾期超過6 個部分，按上開利率20%
    計算。核屬減縮應受判決事項之聲明，於法並無不合，應予
    准許，合先敘明。
二、原告主張：被告向伊借款而未依約清償之明細情形如附表二
    所示，經核結果，尚有如附表一所示金額未為清償。為此，
    爰依消費借貸之法律關係，提起本訴，並聲明求為命被告應
    給付如附表一所示金額之判決。
三、被告則以：對於原告主張積欠之本金、利息及違約金計算方
    式均不爭執。惟本件貸款時雖係用其名義借款，但實際上係
    其配偶想借這筆款項，其配偶以其若不去簽字，則沒辦法貸
    款，所以其才答應等語，資為抗辯。並聲明駁回原告之訴，
    訴訟費用由原告負擔。
四、按稱消費借貸者，謂當事人一方移轉金錢或其他代替物之所
    有權於他方，而約定他方以種類、品質、數量相同之物返還
    之契約；借用人應於約定期限內，返還與借用物種類、品質
    、數量相同之物；遲延之債務，以支付金錢為標的者，債權
    人得請求依法定利率計算之遲延利息。但約定利率較高者，
    仍從其約定利率。民法第474 條第1 項、第478 條前段及第
    233 條第1 項分別定有明文。本件原告主張被告向其借款而
    未依約清償之事實，業據其提出借據、放款利率異動表及交
    易明細表為證，本院依上開借款資料所載內容為審核結果，
    確與原告所述之事實相符；又被告對於上開證物之真正均不
    爭執（見本院卷第34頁），且對於請求之金額及本金、利息
    及違約金之計算方式亦不爭執，則原告主張之事實，應可認
    為真實。至被告雖以本件貸款時雖係用其名義借款，但實際
    上係其配偶想借這筆款項等語置辯，惟如被告自承其配偶找
    其前往貸款銀行時，即表示被告若不簽字，則無法貸款，所
    以其才答應，並非受逼等語（見本院卷第34頁），足見本件
    貸款係經被告允諾而為，兩造確有貸款之合意，貸款亦已撥
    入被告帳戶內，而被告嗣既因未依約清償本息，則原告依法
    請求短欠之款項，即無不合，被告所辯核無足採。從而，原
    告依消費借貸之法律關係，請求被告給付如主文第一項所示
    欠款、利息及違約金，洵屬有據，應予准許。
五、本件係原告全部勝訴，其繳納之第一審訴訟費用即裁判費13
    ,771 元 ，應由被告負擔。
六、據上論結：本件原告之訴為有理由，依民事訴訟法第78條，
    判決如主文。
中    華    民    國    98    年    4     月    22    日
                  民事第四庭  法  官  楊淑珍
以上正本係照原本作成。
如不服本判決，應於送達後20日內，向本院提出上訴狀並表明上
訴理由，如於本判決宣示後送達前提起上訴者，應於判決送達後
10日內補提上訴理由書（須附繕本）。
中    華    民    國    98    年    4     月    22    日
                              書記官  吳良美
┌──────────────────────────────────────────────────┐
│附表一：98年度訴字第463號 單位：新臺幣                                                              │
├──┬──────┬─────┬──────┬────────┬──────────────┬───┤
│編號│應給付金額  │利息起迄日│利      率  │違約金起迄日    │違約金計算方式              │ 備 考│
├──┼──────┼─────┼──────┼────────┼──────────────┼───┤
│001 │1,287,111元 │97.09.21起│年息4.09%   │97.10.22至清償日│逾期在6 個月以內，按左開利率│      │
│    │            │至清償日止│            │止              │10% ，逾期超過6 個部分，按左│      │
│    │            │          │            │                │開利率20%                   │      │
└──┴──────┴─────┴──────┴────────┴──────────────┴───┘
┌──────────────────────────────────────────────────┐
│附表二：98年度訴字第463號之借款明細  單位：新臺幣                                                   │
├──┬──────┬─────┬─────┬─────┬───────┬────────┬─────┤
│編號│借  款  人  │連帶保證人│原借款金額│借款期間  │約定利息      │約定違約金      │最後繳息日│
├──┼──────┼─────┼─────┼─────┼───────┼────────┼─────┤
│001 │甲○○      │林懿萱    │1,500,000 │94.11.21～│按原告基準放款│逾期清償在6 個月│97.09.20  │
│    │            │          │元        │109.11.21 │利率計算。被告│以內，按左列利率│          │
│    │            │          │          │分期平均攤│違約時之利率指│10% ，逾期超過6 │          │
│    │            │          │          │還本息    │數為4.09%。   │個月部分，按左列│          │
│    │            │          │          │          │              │利率20% 計算    │          │
│    │            │          │          │          │              │                │          │
│    │            │          │          │          │              │                │          │
│    │            │          │          │          │              │                │          │
│    │            │          │          │          │              │                │          │
└──┴──────┴─────┴─────┴─────┴───────┴────────┴─────┘


司法院資訊處製作；財團法人民間司法改革基金會備份。
